【裁判字號】    92,上訴,2445
【裁判日期】    921021
【裁判案由】    偽造貨幣
【裁判全文】
臺灣高等法院刑事判決                          九十二年度上訴字第二四四五號
    上  訴  人
    即  被  告  甲○○
    選任辯護人  簡維能律師
                陳美華律師
右上訴人因偽造貨幣案件，不服臺灣基隆地方法院九十二年度訴字第五二號，中華民
國九十二年六月十七日第一審判決（起訴案號：基隆地方法院檢察署九十一年度偵緝
字第四八號），提起上訴，本院判決如左：
    主  文
上訴駁回。
    事  實
一、甲○○（原名王尚一）曾因違反槍砲彈藥刀械管制條例罪，經臺灣基隆地方法院
    七十五年重易字第一二號判處有期徒刑六月，於民國（下同）七十五年六月三十
    日易科罰金；又於八十一年間因犯賭博罪，經臺灣高雄地方法院八十一年簡字第
    一五四號判處罰金三百元，仍不知悔改。甲○○與乙○○（業經本院九十年度上
    訴字第三三二五號判處有期徒刑三年二月，現上訴最高法院中）原係學長、學弟
    之關係，嗣甲○○並受僱於乙○○。乙○○因缺錢花用，知甲○○有購買偽鈔之
    管道，遂與甲○○談妥以一比三之比例，請其購買偽鈔以供使用。九十年四月九
    日中午，乙○○將現金新臺幣（下同）二萬元匯入甲○○設於基隆三沙灣郵局帳
    戶，甲○○旋以該二萬元，於不詳地點向綽號「謝大哥」之成年男子購得舊版一
    千元偽鈔六十張，再於同日二十時許，意圖供乙○○行使之用，在基隆市○○路
    統一保齡球館樓下，全數交付予乙○○。乙○○取得該偽鈔後，隨即於同日夥同
    張毓傑（亦因共同連續行使偽造之通用紙幣，經臺灣宜蘭地方法院九十年度訴字
    第二一八號判處有期徒刑一年八月，緩刑三年確定），在臺北縣瑞芳鎮等地檳榔
    攤使用偽鈔購物，被經營檳榔攤之黃良三發現報警，而為警於同日二十三時許，
    在宜蘭縣烏石港出口處查獲，並扣得乙○○所有尚未使用之偽造舊版一千元紙幣
    五十五張，另扣得乙○○已使用，而經黃良三交付警方之偽造一千元紙幣一張，
    合計五十六張，乙○○供述偽鈔係甲○○交付，檢察官始查悉上情。
二、案經臺灣宜蘭地方法院檢察署檢察官自動檢舉後，簽請臺灣高等法院檢察署移轉
    臺灣基隆地方法院檢察署檢察官偵查起訴。
    理  由
一、上訴人即被告甲○○坦承於右揭時、地，有將一包物品交予乙○○。同日中午，
    乙○○有將現金二萬元匯入伊設於基隆三沙灣郵局第○○三三三五—八帳戶，伊
    有將該筆款項領出並交付「謝大哥」（見偵緝字卷十三背至十四頁，原審卷三七
    、七四至七五頁，本院九十二年九月三日準備程序筆錄三頁、九十二年十月七日
    審理筆錄八頁），並有與被告上開存提紀錄相符之中華郵政股份有限公司九十二
    年三月十四日儲字第○九二○七○二一六五號函檢附之帳戶交易詳情表一紙附卷
    可稽（見原審卷五八頁）。惟被告矢口否認有何意圖供行使之用，交付偽鈔與人
    之犯行，辯稱：伊是乙○○之受僱人，因乙○○人在花蓮，急於向「謝大哥」買
    售偽鈔，故打電話給伊，說要和「謝大哥」見面，且說匯二萬元到伊帳戶，伊依
    老闆即乙○○之指示行事，將二萬元交給「謝大哥」，「謝大哥」就交給伊一包
    以牛皮紙袋封裝之包裹，伊並不知道其內裝有偽鈔。乙○○前後證詞矛盾，且多
    與事實不符，其所證稱，伊有出售偽鈔之語，並不足採云云。
二、經查：
  (一)被告於右揭時、地交付乙○○行使之物，係舊版一千元偽鈔六十張，經乙○○於
    九十年四月九日二十一時許由基隆至宜蘭，基於行使偽造紙幣之犯意，與其友張
    毓傑共至五攤檳榔攤使用五張偽鈔，於宜蘭縣頭城鄉烏石港出口處，經警查扣乙○○尚未使用及已使用於黃良三經營之檳榔攤之舊版一千元偽鈔共五十六張等事
    實，為證人乙○○於警訊、偵查時供承在卷（見偵字第一二六八號影印卷所附九
    十年四月十日偵訊、訊問筆錄）。上開紙幣，經中央銀行發行局鑑定結果，認係
    以彩色噴墨方式仿印，紙質與真鈔不同，安全線及水印以灰色墨在紙張背面仿製
    ，並以壓凸方式仿凹版油墨凸起效果，有該局九十年七月十八日（九○）台央發
    字第○三○○三八八一八號函在卷可據（見偵緝字卷八五頁）。乙○○、張毓傑
    並因共同連續行使偽造通用紙幣，乙○○經本院九十年度上訴字第三三二五號判
    處有期徒刑三年二月（現上訴最高法院中）；張毓傑經臺灣宜蘭地方法院九十年
    度訴字第二一八號判處有期徒刑一年八月，緩刑三年確定，有判決書附卷可稽（
    見偵緝字卷二三至二四、四六至四七頁），足證被告所交付予乙○○供乙○○行
    使者乃偽造之通用紙幣。
  (二)證人乙○○於臺灣宜蘭地方法院檢察署九十年度偵字第一二六八號第一次警訊時
    供稱：「我以現金二萬元購得偽鈔六萬元」（見偵字第一二六八號影印卷九十年
    四月九日偵訊筆錄），嗣於第二次警訊及偵查時檢察官初訊時，乙○○均證稱：
    「（問於何時、地取得偽鈔？）於九十年四月九日下午二十時許在基市○○路統
    一保齡球館樓下向甲○○兌換」、「昨天晚上八時，在基隆市統一保齡球館的樓
    下，我學長王尚一改名甲○○，約四十七年次... 我以二萬元換六萬元的偽鈔」
    （見同上影印卷所附九十年四月九日訊問筆錄、同年月十日偵訊筆錄）。繼於偵
    查階段，證人乙○○與被告當場對質時，乙○○猶證稱：「（偽鈔）是甲○○拿
    給我的，他當天晚上在統一保齡球館樓下（基市○○路）拿給我的」、「我承認
    是向甲○○買偽鈔的，王將偽鈔交給我時，有跟我說是偽鈔」等語（見偵緝字卷
    一一八背頁、一一九背頁）。張毓傑於偵查時亦證稱：「（問乙○○是否有告訴
    你說被告有在賣偽鈔？）他只說學長知道有路子可買」（見他字第一四八號卷九
    背頁），足見乙○○所稱被告有在販賣偽鈔一節，非不足採。
  (三)被告雖辯稱乙○○就匯給被告二萬元之用途交代不一，對偽鈔之來源，先稱向綽
    號「阿猴」之男子購買偽鈔，嗣改稱向被告購買偽鈔，其證詞前後不一。又乙○○明明認識「謝大哥」，卻加以否認，其所為證言顯不足採信云云。惟查，乙○○於本院九十年上訴字第三三二五號案審理時，就匯予被告之二萬元，或稱係請
    被告調錢（見偵緝卷六九頁）、或稱係被告先前積欠之款項（見偵緝卷七一頁）
    、或稱係向被告所借款項（見偵緝卷七五頁），固然前後供述不一，惟乙○○為
    脫免自身行使偽鈔之罪責，對購買偽造貨幣所給付之對價二萬元，編撰藉口加以
    搪塞，本難謂與常理有違，自不能以乙○○此部份供詞之反覆，而認乙○○於本
    案中坦承以二萬元向被告購買偽鈔等語為不可採。又乙○○於臺灣宜蘭地方法院
    檢察署九十年度偵字第一二六八號第一次警訊時供稱：「我與該名綽號『阿猴』
    的男子於二星期前在基隆市統一保齡球館認識，因我有告訴過他我缺錢，而他就
    告訴我說是否想賺錢，我說好，他就告訴我使用偽鈔（見偵字第一二六八號影印
    卷九十年四月九日偵訊筆錄）」。但原審就被告是否有綽號叫「阿猴」詢問乙○○，乙○○答稱並無聽過（見原審卷五○頁）。原審再訊問乙○○為何於警局說
    是向「阿猴」購買偽鈔，嗣後又說綽號「阿猴」者並非被告？乙○○始答稱，是
    被告叫伊先編一個名字（見原審卷五二頁）。復就被告所稱之「謝大哥」，乙○○一再否認伊認識，並於偵查時證稱：「剛才在庭外，王跟我說要如何辯解，並
    要我說，我認識『謝大哥』，並說偽鈔是我透過『謝大哥』拿的，他並不知情」
    （見偵緝字卷一二○頁），繼而於原審審理時復證稱：「我在基隆開庭，王尚一
    （被告原名）有說謝先生不要說出來，否則我們會不好過，我知道這個人，但我
    沒有看過也不知道他姓名」（見原審卷五三、五五頁）。設若乙○○認識「謝大
    哥」，又如被告所辯乙○○已與「謝大哥」約好要見面，乙○○何不逕自與「謝
    大哥」完成購買偽鈔之交易？何須透過被告交付偽鈔？徒增泄漏本案非法行為之
    機會。又若非被告知情為偽鈔，乙○○何以敢逕行匯款進入被告帳戶並由其交付
    偽鈔，致徒增為警查獲之風險？末查證人乙○○與被告係同校學長學弟關係，嗣
    後被告更受聘於乙○○，二人並無何仇隙，俱經渠等供承在卷（見偵緝字卷一四
    、一一八頁反面），且乙○○已自承有以匯款方式給付被告款項，向被告購得偽
    鈔使用，有損自身利益，若非確有其事，豈有無端誣攀被告而令己同攬刑責之理
    ，益見乙○○上開證詞應屬可信。被告於本院審理時雖請求本院訊問證人丙○○
    謂，乙○○認識「謝大哥」，該二萬元是伊受乙○○指示轉交予「謝大哥」。而
    丙○○於本院審理時亦證稱，乙○○是我老闆，我和甲○○是同事，是在保齡球
    館我們老闆介紹我們認識謝大哥的，九十年三月十八日中午我跟甲○○在一起，
    我聽到乙○○打電話給甲○○，說已經匯了二萬元給甲○○，叫甲○○拿給謝大
    哥云云。惟依丙○○所述，是乙○○打電話給甲○○，伊在甲○○身邊，則甲○○與乙○○以電話交談，丙○○又如何能聽見乙○○之話語？且丙○○亦供稱，
    甲○○不認識「謝大哥」，「謝大哥」又如何交付偽鈔予甲○○？丙○○之供述
    與常情不符，乃係迴護被告之詞，不足採信。綜上所述，被告所辯係事後卸責之
    詞，不足採信，其犯行堪予認定。
三、按雙方互知為偽幣，如以低價將偽幣出售於人，即與以偽充真而使用者不同，乃
    屬以行使之意思，而交付於人，應成立交付罪，而不能論以行使之罪（參見褚劍
    鴻先生著刑法分則釋論上冊初版第四七三頁），核被告所為，係犯刑法第一百九
    十六條第一項意圖供行使之用而交付偽造通用紙幣罪。原審審酌被告素行，犯罪
    危害社會金融秩序非輕，並其犯後態度等一切情狀，適用刑法第一百九十六條第
    一項、罰金罰鍰提高標準條例第一條前段，判處被告有期徒刑三年二月，偽造之
    通用紙幣因已交付乙○○使用，而不在被告持有中，無庸併為沒收宣告，經核並
    無不合。被告上訴意旨猶執陳詞否認犯罪，核無理由，應予駁回。
據上論斷，應依刑事訴訟法第三百六十八條，判決如主文。
本案經檢察官李進誠到庭執行職務。
中      華      民      國    九十二    年      十      月    二十一    日
                              臺灣高等法院刑事第三庭
                                  審判長法  官  張  連  財
                                        法  官  黃  金  富
                                        法  官  林  明  俊
右正本證明與原本無異。
如不服本判決，應於收受送達後十日內向本院提出上訴書狀，其未敘述上訴之理由者
並得於提起上訴後十日內向本院補提理由書（均須按他造當事人之人數附繕本）。
                                        書記官  蕭  進  忠
中      華      民      國    九十二    年      十      月    二十三    日
附錄：本判決論罪科刑法條全文
刑法第一百九十六條第一項：
行使偽造、變造之通用貨幣、紙幣、銀行券或意圖供行使之用而收集或交付於人者，
處三年以上十年以下有期徒刑，得併科五千元以下罰金。


司法院資訊處製作；財團法人民間司法改革基金會備份。
